【裁判字號】    88,交訴,73
【裁判日期】    890118
【裁判案由】    過失致死
【裁判全文】
臺灣板橋地方法院刑事判決                          八十八年度交訴字第七三號
    公  訴  人  臺灣板橋地方法院檢察署檢察官
    被      告  甲○○
    選任辯護人  辛武
右列被告因過失致死案件，經檢察官提起公訴（八十八年度偵字第六０九二號），本
院判決如左：
    主  文
甲○○無罪。
    理  由
一、公訴意旨略以：被告甲○○係三重客運股份有限公司之營業大客車司機，為從事
    以駕駛為業務之人，於八十七年十二月八日十八時十分許，駕車牌號碼ＦＰ─七
    七七號營業大客車，沿臺北縣三重市中興橋，由臺北市往三重方向行駛，途經台
    北縣三重市中興橋三重引道口附近，應注意在市區道路時速不得超過四十公里，
    且應注意車前狀況，並隨時採取必要之安全措施，詎無不能注意之情形，竟疏未
    注意，猶貿然以超過速限之時速約六十公里速度疾駛，致煞車未及而撞擊李慈喜
    所騎乘車牌號碼ＭＤＣ─三六五號重型機車，使李慈（起訴書誤繕為李慈喜）
    因而受傷顱內出血死亡。因認被告甲○○涉犯刑法第二百七十六條第二項之業務
    過失致死罪嫌。
二、惟按犯罪事實應依證據認定之，無證據不得推定其犯罪事實；不能證明被告犯罪
    或其行為不罰者，應諭知無罪之判決，刑事訴訟法第一百五十四條、第三百零一
    條第一項定有明文。且為刑事訴訟上證明之資料，無論其為直接證據或間接證據
    ，均須達於通常一般之人均不至於有所懷疑，而得確信其為真實之程度，始得據
    為有罪之認定，若其關於被告是否犯罪之證明未能達此程度，而有合理懷疑之存
    在，致使無從形成有罪之確信，根據「罪證有疑，利於被告」之證據法則，即不
    得遽為不利於被告之認定，此觀諸最高法院七十六年台上字第四九八六號判例意
    旨自明。又按犯罪事實之認定，應憑真實之證據，倘證據是否真實尚欠明顯，自
    難以擬制推測之方法，為其判斷之基礎，最高法院五十三年台上字第六五六號判
    例可資參照。
三、本件公訴人認被告甲○○涉犯上開罪嫌，無非係以被告甲○○之自白及道路交通
    事故調查報告表、現場照片及台北縣區車輛行車事故鑑定委員會鑑定意見書為主
    要論據，固非無憑。
四、然訊據被告甲○○固坦承於右揭時地駕車撞擊李慈所騎乘之機車，惟堅決否認
    右揭犯行，堅稱：因被害人李慈在上開禁止機車行駛之路段騎乘機車，並先撞
    到護欄橋墩，致人車突然倒地，伊立即煞車，僅撞到機車，並未撞到李慈等語
    。經查：（一）被告甲○○迭自警訊及偵查時均陳稱：「我駕駛上開營業大客車
    於中興橋上要經過橋墩引道口（一邊往中正南路、一邊往重新橋方向）時，看見
    ＭＤＣ─三六五號重型機車撞到橋墩，人車分開彈出，我就緊急煞車，就撞到Ｍ
    ＤＣ─三六五號重型機車」、「事故後李慈人在我營業大客車右側前輪『保險
    桿下方』，重機車在我營業大客車左側前方二點一公尺，．．．當時李慈從引
    道過來，先撞到橋墩，人車分開後，我馬上煞車，煞車不及才撞到機車，我撞到
    機車時，李慈人已不在車上」等語（見相驗卷三頁反面、第四頁正面、第十五
    之一頁正面），其僅坦承於李慈騎乘機車先行撞擊橋墩後，人車分開後，因閃
    避不及而撞擊到被害人所騎乘之機車，惟始終未自白有何撞擊李慈人身之情，
    亦未承認有何過失，公訴人認被告甲○○自白不諱云云，顯與事實不符。（二）
    其次，依據被告警訊所述及於本院所提出之現場街道照片（附於本院卷內）所示
    ，本件交通事故之發生路段係設有快慢車道分隔安全島之橋樑路段，機車禁止行
    駛於該快車道內，另根據檢察官現場勘驗所拍攝之照片所示（見相驗卷第三十四
    頁至第三十九頁），被害人李慈所騎機車之前車輪、前車輪蓋、右後方排氣管
    處，均沾有護欄橋墩之黃色油漆（見相驗卷第三十六頁正面上方及下方照片所示
    ），而黃色護欄橋墩處前方地上反光標誌旁邊地面亦有擦刮痕（見相驗卷第三十
    八頁正面上方及下方照片所示），黃色護欄橋墩處亦有遭撞擊之擦痕（見相驗卷
    第三十七頁正面上方及下方照片、第三十九頁正面上方及下方照片所示），參以
    檢察官督同法醫相驗死者李慈屍體，李慈係顏面多處擦、挫傷併裂創傷，右
    側肋骨多支骨折，右背部大片磨擦傷（表皮剝落），左小腿前部、右足背部皮下
    出血、右上臂外側挫傷痕、右手後部多處擦、挫傷，死因為顱內、胸內出血（此
    有台灣板橋地方法院檢察署驗斷書在卷可按），其外表傷勢多為擦、挫傷，足見
    其身體與地面有相當多之接觸，且被告之車輛係行駛於被害人機車之後方，復參
    照被告車輛之車損照片所示，該車前保險桿處正前方凹陷，高度甚低，且面積頗
    大，並非擦刮痕，核與被告所稱其車係於李慈機車人車倒地後，始撞擊李慈
    已倒地之機車乙節相符，依上各情以觀，足認確係被害人李慈騎乘機車行駛於
    禁行機車之車道，先行失控撞擊護欄橋墩後，人車倒地並分開，被告之車輛始自
    後駛至撞擊倒地之機車。（三）再者，該交通事故發生路段時速限制為六十公里
    （有道路交通事故調查報告表附卷可憑），公訴人認速限係四十公里，亦與事實
    不符，而被告甲○○所駕營業大客車左前輪煞車痕為二十一．五公尺、左後輪煞
    車痕為九．四公尺，有上開調查報告表所繪現場圖足考，參照「一般公路汽車煞
    車距離、行車速度對照表」所示，被告車輛當時之行駛速度應係在時速六十至六
    十五公里之間，雖有超過速限六十公里之情形，惟查根據「汽車行駛距離及反應
    距離一覽表」，時速六十至六十五公里之車輛，其每秒行駛距離為十六．六七至
    十八．六公尺間，反應距離則為十二．四八至十三．五二公尺間，則被告於發現
    李慈人車倒地之危險狀況至立即煞車之一秒鐘時間內，其行駛距離加反應距離
    需二十九．一五公尺至三二．一二公尺，而該處速限為六十公里計算，行駛距離
    加反應距離即需二十九．一五公尺，然因李慈係於前方失控撞擊橋墩而人車分
    開倒地，事出突然，為被告當時所無法預見，亦無法注意，且距離過短，即使是
    以六十公里之速限行駛，於此情形下，亦無法避免撞擊到已倒地之機車，無法認
    為被告之超速行為與李慈之死亡間有何相當因果關係，更何況亦無證據足以證
    明被告所駕車輛確有撞擊當時已先倒地之李慈。另台灣省行車事故覆議鑑定委
    員會亦認被告甲○○並無肇事原因，有該會八十八年十二月二十二日府覆議字第
    八八一二八七號函一份在卷可徵。此外，本院復查無其他確切之積極證據足以證
    明被告甲○○有何如公訴人所指之過失致死犯行，尚屬不能證明被告犯罪，依法
    應為無罪判決之諭知。
據上論斷，應依刑事訴訟法第三百零一條第一項前段，判決如主文。
本案經檢察官郭緯中到庭執行職務
中      華      民      國    八十九    年      一      月     十八     日
                                      臺灣板橋地方法院交通法庭
                                          法  官  陳  翠  琪
右正本證明與原本無異。
如不服本判決，應於判決送達後十日內，向本院提出上訴狀。
                                          書記官  曹  秋  冬
中      華      民      國    八十九    年      一      月    二十一    日


司法院資訊處製作；財團法人民間司法改革基金會備份。
